【裁判字號】    97,交聲,439
【裁判日期】    970725
【裁判案由】    聲明異議
【裁判全文】
臺灣臺南地方法院交通事件裁定         97年度交聲字第439號
原處分機關  交通部公路總局嘉義區監理所台南監理站
異議人即受
處分人      甲○○
上列受處分人因違反道路交通管理處罰條例案件，對於交通部公
路總局嘉義區監理所台南監理站，民國97年4月14日所為之裁決
處分（處分案號：嘉監南字第裁74-ZEC027713號），聲明異議，
本院裁定如下：
      主  文
異議駁回。
      理  由
一、原處分意旨略以：異議人即受處分人甲○○（下稱異議人）
    駕駛車號7397-SV號自小客車，於民國97年2月9日下午15時
    32分許，行駛至國道3號高速公路北上391公里處時，因行駛
    高速公路未依規定變換車道 (雙白實線變換車道行駛)，而
    遭內政部警政署國道公路警察局第五警察隊竹田分隊警員 (
    下稱舉發機關)以拍照方式採證予以製單逕行舉發，嗣原處
    分機關即交通部公路總局嘉義區監理所台南監理站，以異議
    人之違規事實明確，乃依道路交通管理處罰條例（下稱處罰
    條例）第33條第1項第4款及第63條第1項第1款之規定，裁處
    異議人罰鍰新台幣（下同）3000元並記違規點數1點等語。
二、本件聲明異議意旨略以：當時因車輛擁擠，為紓解壅塞，善
    意禮讓他車先行，又車體未越雙白線及於3分之1云云，為此
    聲明異議。
三、按汽車行駛於高速公路、快速公路或設站管制之道路，不遵
    使用限制、禁止、行車管制及管理事項之管制規則而有未依
    規定變換車道之行為者，處汽車駕駛人3000元以上6000元以
    下罰鍰，並記違規點數1點；處罰條例第33條第1項第4款、
    第63條第1項第1款分別定有明文。次按雙白實線設於路段中
    ，用以分隔同向車道，並禁止變換車道。道路交通標誌標線
    號誌設置規則第149條第1項第7款亦有明文。復按汽車行駛
    高速公路及快速道路，其車道之使用，除因交通事故及道路
    施工依臨時或可移動標誌指示或交通勤務警察指揮外，應依
    設置之交通標誌、標線或號誌之規定、汽車在行駛途中，不
    得驟然或任意變換車道、汽車駛離高速公路及快速道路主線
    車道擬進入交流道、服務區、休息站時，應先駛入外側車道
    ，再循減速車道逐漸降低速率行駛之，高速公路及快速道路
    交通管制規則第8條第1項前段、第11條前段及第18條均有明
    文規定。
四、本院審酌：
  (一)異議人駕駛上開車號7397-SV號自小客車，於上開時、地，
    經舉發機關以未依規定變換車道 (雙白實線變換車道行駛)
    為由製單逕行舉發，嗣原處分機關依處罰條例第33條第1項
    第4款及第63條第1項第1款之規定，裁處異議人罰鍰3000元
    並記違規點數1點之事實，有：
    裁決書。
    舉發通知單。
    舉發違規照片4幀。
    等件為證，且為異議人所不否認，此部分事實當可認定。
  (二)經查：舉發警員即證人張信義於本院調查時雖證稱：「舉發
    情形沒有印象，對於個案沒有印象。」等語，惟其之後將存
    有異議人車輛違規照片之光碟呈報本院，並經本院列印後附
    卷 (見本院卷第24、25頁)，觀諸違規照片可知，異議人自
    小客車從第1張照片僅左車輪壓到雙白線，至最後1張照片時
    ，大部分車體顯已在雙白線之左側車道上，違規事實甚為明
    確，異議人辯稱車體未越雙白線及於3分之1云云，顯與事實
    不符而不可採，又異議人所辯善意禮讓他車先行，經核縱然
    屬實亦不得作為免罰之事由，況異議人違規當時係由加速車
    道跨線進入外側主線車道，其進入主線車道之地點又係外側
    主線車道一輛紅色自小客車後方無車之空檔所在地點，顯見
    異議人係為耽心外側主線車道後方車輛再度駛來，進入主線
    車道不易，因此搶先跨線進入外側主線車道行駛，此有違規
    現場照片可稽 (見本院卷第17頁後方)，依此顯難認為違規
    當時異議人有禮讓他車先行之行為，異議人執此謂其違規行
    為不可歸責，於法即有不合，是本件異議人上開所辯，仍無
    理由，殊無可採。
五、綜上所述，本件異議人既有上開違規之事實，則原處分機關
    援引處罰條例第33條第1項第4款及第63條第1項第1款之規定
    ，裁處異議人罰鍰3000元並記違規點數1點，依法並無違誤
    或不當，是本件異議人之異議為無理由，應予以駁回。
六、據上論結，爰依道路交通案件處理辦法第19條，裁定如主文
    。
中    華    民    國    97    年    7     月    25    日
                        交通法庭法  官  蔡直青
以上正本證明與原本無異。
如不服本裁定，應於收受送達後5日內向本院提出抗告狀。（應
附繕本）
                                書記官  劉鴻瑛
中    華    民    國    97    年    7     月    30    日


司法院資訊處製作；財團法人民間司法改革基金會備份。
